臺灣桃園地方法院刑事判決
109年度交易字第781號
聲  請  人  臺灣桃園地方檢察署檢察官 
被      告  余啟豪



選任辯護人  陳奕廷律師
上列被告因公共危險案件，經檢察官聲請以簡易判決處刑（109
年度偵字第11494號），本院認宜改行通常訴訟程序，判決如下
：
    主  文
余啟豪無罪。
    理  由
一、聲請簡易判決處刑意旨略以：被告余啟豪前因酒後駕車之公
     共危險案件，經臺灣臺北地方法院以106年度交簡字第2775
    號判決判處有期徒刑2月確定，於民國107年2月23日易科罰
    金執行完畢。詎不知悔改，明知飲酒後血液中酒精濃度達百
    分之0.05以上，不得駕駛動力交通工具，於109年3月25日凌
    晨1時至2時許間，在桃園市○○區○○○街000號3樓住處飲用威
    士忌洋酒，竟未待體內酒精成分消退，仍於翌（26）日上午
    8時30分許，駕駛車牌號碼000-0000號自用小客車上路，嗣
    於同日上午9時13分許，行經國道一號高速公路南向71.4公
    里處，與劉順龍駕駛之車牌號碼000-0000號自用小貨車及張
    志宏駕駛之拖吊車發生交通事故（過失傷害部分未據告訴）
    ，余啟豪經怡仁綜合醫院於26日上午11時57分許，抽血測得
    其血液中酒精濃度達170mg/dl（即百分之0.17）。案經國道
    公路警察局第二公路警察大隊報告請臺灣桃園地方檢察署檢
    察官聲請以簡易判決處刑，因認被告余啟豪涉犯刑法第185
    條之3 第1項第1款之血液中酒精濃度達百分之0.05以上而駕
    駛動力交通工具罪嫌云云。
二、按犯罪事實應依證據認定之，無證據不得認定犯罪事實。又
    不能證明被告犯罪者，應諭知無罪之判決，刑事訴訟法第15
    4條第2項、第301條第1項分別定有明文。又事實之認定，應
    憑證據，如未能發現相當證據，或證據不足以證明，自不能
    以推測或擬制之方法，以為裁判基礎。再認定不利於被告之
    事實，須依積極證據，苟積極證據不足為不利於被告事實之
    認定時，即應為有利於被告之認定，更不必有何有利之證據
    。而認定犯罪事實所憑之證據，雖不以直接證據為限，間接
    證據亦包括在內；然而無論直接或間接證據，其為訴訟上之
    證明，須於通常一般之人均不致有所懷疑，而得確信其為真
    實之程度者，始得據為有罪之認定，倘其證明尚未達到此一
    程度，而有合理之懷疑存在，致無從為有罪之確信時，即應
    為無罪之判決。又刑事訴訟法第161 條第1 項規定：檢察官
    就被告犯罪事實，應負舉證責任，並指出證明之方法。因此
    ，檢察官對於起訴之犯罪事實，應負提出證據及說服之實質
    舉證責任。倘其所提出之證據，不足為被告有罪之積極證明
    ，或其指出證明之方法，無從說服法院以形成被告有罪之心
    證，基於無罪推定之原則，自應為被告無罪判決之諭知（最
    高法院30年度上字第816號、40年度台上字第86號、76年度
    台上字第4986號、92年度台上字第128號判例意旨參照）。
三、又按「證據能力」係指可供「嚴格證明」使用之資格，則此
    一「判斷對象」，自係指須經嚴格證明之犯罪事實之判斷而
    言。亦即認定犯罪事實所憑之證據，不僅須具有證據能力，
    且須經合法之調查，否則不得作為有罪認定之依據。惟倘法
    院審理之結果，認被告被訴之犯罪事實並不存在，而應為無
    罪之諭知時，因所援為被告有利之證據並非作為認定犯罪事
    實之基礎，而係作為彈劾檢察官或自訴人所提證據之不具憑
    信性，其證據能力自無須加以嚴格限制。易言之，法院諭知
    被告無罪之判決時，即使是不具證據能力之傳聞證據，亦非
    不得資為彈劾證據使用，以供法院綜合研判形成心證之參考
    。
四、檢察官聲請簡易判決處刑意旨認被告余啟豪涉犯上開公共危
    險罪嫌，無非係以被告余啟豪於警詢時與偵訊中之供述、證
    人劉順龍與張志宏於警詢中之陳述、怡仁綜合醫院生化報告
    單、舉發違反道路交通管理事件通知單、道路交通事故調查
    報告表㈠、㈡、道路交通事故現場圖各1份、現場及車損照片
    等為其主要論據。
五、訊據被告余啟豪固坦認於上開時地駕車肇事、經怡仁綜合醫
    院於26日上午11時57分許，抽血檢驗，測得其血液中所含酒
    精濃度達170mg/dL（即百分之0.17） 之事實，惟堅決否認
    其有上開公共危險犯行，辯稱：伊並未飲酒後駕車，伊承認
    有於109年3月25日凌晨1時到2 時有在住處飲酒，但之後到2
    6日上午8 時30分止期間均未再飲用酒類，已間隔33個小時
    之久，不知道為何其血液中的酒精濃度會達到百分之0.17那
    麼高，伊沒有酒後駕車，本案當時伊人不舒服，因發燒而精
    神不濟，才發生上述車禍事故等語。又辯護人則為其辯護稱
　　：被告係因發燒致精神不濟而發生交通事故，與飲酒無涉，
    此有國道公路警察局第二公路警察大隊之三名警員朱珮慈、
    郭豫齊、黃冠傑於109年10月13日出具之職務報告書可證。
    被告並未飲酒後駕車，且按檢察官聲請簡易判決處刑書所載
    ，被告飲酒時間為109年3月25日1時許，而本案案發時間為
    同年3月26日上午8 時30分許，抽血檢測時間則為同日上午1
    1時57分許，自被告飲酒迄抽驗止至少間隔33個小時，則依
    常情被告體內酒精早已代謝殆盡，礙難合於刑法第185條之3
    第1項之構成要件。次按生化酵素分析法結果為陽性反應時
    ，必需再以頂空氣相層析分析法確認，始能供為法庭上之證
    據，此見解已為我國司法實務之共識，本件怡仁綜合醫院生
    化報告單僅採生化酵素分析法，並未再以頂空氣相層析分析
    法確認，故無證據能力等語。
六、經查：
㈠、被告余啟豪於109年3月26日上午8時30分許，駕駛車牌號碼00
    0-0000號自用小客車自台北上國道一號高速公路，嗣於同日
    上午9時13分許，行經國道一號高速公路南向71.4公里處，
    與劉順龍駕駛之車牌號碼000-0000號自用小貨車及張志宏駕
    駛之拖吊車發生交通事故（過失傷害部分未據告訴），余啟
    豪經怡仁綜合醫院於同日上午11時57分許，抽血測得其血液
    中酒精濃度達170mg/dl（即血液酒精濃度百分之0.17，相當
    呼氣酒精濃度每公升0.85 毫克）等情，業據證人劉順龍與
    張志宏於警詢中、本院審理中之證述、怡仁綜合醫院生化報
    告單、舉發違反道路交通管理事件通知單、道路交通事故調
    查報告表㈠、㈡、道路交通事故現場圖各1份、現場及車損照
    片等在卷可參，且為被告所不否認，此部分事實應堪認定屬
    實。
㈡、怡仁綜合醫院雖函稱：該院實驗室檢驗方法採用酵素比色分
    析法，並未進一步以氣項層析檢驗。3月26日係以正確採檢
    容器採檢，檢體無溶血，當日高低濃度品管結果皆合格。又
    該院血液中酒精之檢驗方法係採用生化酵素免疫分析法，為
    大多數國內醫院採用的血液酒精濃度檢測方式，採檢與檢驗
    過程十分嚴謹皆符合規範，有怡仁綜合醫院109年10月21日
    怡（歷）字第1090000231號函暨檢附之病情說明摘要（見壢
    交簡卷第115頁、125頁），與該院110年9月30日怡（歷）字
    第1100000191號函（本院交易卷第181至183頁）在卷可憑等
    情，惟經本院函詢法務部法醫研究所研判後，該所以110年2
    月25日法醫毒字第11000233670 號函表示：有關怡仁綜合醫
    院使用酵素比色分析法檢驗受測者酒精濃度，在排除正確容
    器採檢、檢體無溶血及品管樣本合格下，若無考量檢體乳酸
    含量仍有偽陽性之可能。又一般醫院之急診生化儀器，其儀
    器偵測原理多為生化酵素免疫分析法（含化學呈色法等），
    極易有偽陽性反應發生，若以該類原理之儀器檢測酒精（乙
    醇），較易受一些因素影響，如採檢時是否使用正確檢體收
    集管、檢體個別特性（如該檢體是否溶血、乳酸含量）、急
    救輸液等因素干擾。因此生化酵素分析法係一種初步篩驗實
    驗，檢驗結果僅能提供醫療之參考。生化酵素分析法結果為
    陽性反應時，必需再以頂空氣相層析分析法確認，始能供為
    法庭上之證據。而一般刑事鑑識實驗室係以頂空氣相層析分
    析法來檢驗血液中酒精濃度，該法利用層析管柱將待測物分
    離，依其滯留時間不同而區分出待測物，準確性高且干擾少
    ，為目前世界各國刑事鑑識及法醫毒物單位檢測血液酒精濃
    度所使用，並具有法庭證據能力。經查，本案被告於怡仁綜
    合醫院所採集之血液係以生化酵素分析檢驗法檢測其酒精濃
    度，並未再進一步以頂空氣相層析儀複驗，且未檢驗血液中
    的乳酸鹽與乳酸氫之數值，依上開法務部法醫研究所之說明
    ，是否為確切之濃度數值？是否有受其餘因素之干擾？是否
    有偽陽性產生之可能？即已顯有疑義。再參以被告乃係發生
    上述車禍交通事故，因製作警詢筆錄前，即發覺被告有發燒
    現象，且當時值新冠肺炎疫情期間，另因被告拒絕警方實施
    酒精呼氣測試而提出以抽血檢測方式，警方始陪同送往怡仁
    綜合醫院採集血液送驗之情，業如上述，則被告既非係當場
    為警查獲有何飲用酒類之行為，亦非有疑似飲酒之情事為警
    事後發覺，自不得僅依上揭生化檢驗報告，即遽以認定被告
    於上揭時地駕車上路前，必有服用酒類並致酒精濃度超過法
    定標準之行為。因怡仁綜合醫院係以上開生化酵素分析檢驗
    法檢測，而該檢驗法無法完全排除偽陽性之可能性，而需再
    以頂空氣相層析分析法確認，則自不得單以該院生化報告單
    作為不利被告認定之依據，附此敘明。
㈢、又檢察官所引用之證據資料不論是證人劉順龍、張志宏之證
    述、交通事故的舉發通知單、道路交通事故調查報告表、事
    故現場圖、現場車損照片等，均只能證明被告確實有發生上
    述車輛撞擊的交通事故，但不能證明被告於駕駛前有飲酒的
    事實，而怡仁綜合醫院之生化報告單是係採用生化酵素免疫
    分析法檢驗，而未再以頂空氣相層析分析法確認，且依台大
    醫院的鑑定意見也指出生化酵素免疫分析法確實有不精確的
    問題，只能透過頂空氣相層析法才能測出真實的數值，故本
    案並無積極證據證明被告當日有酒後駕車的事實。
㈣、再審酌現場第一線與被告接觸之三名警員即國道公路警察局
    第二公路警察大隊之三名警員朱珮慈、郭豫齊、黃冠傑均表
    示被告當下並未發現其有酒容，身上無酒氣，也未發覺被告
    有走路搖晃之現象，對談的言行都很正常，此有內政部警政
    署國道公路警察局第二公路警察大隊109年10月15日國道警
    二刑字第1092005398號函暨檢附之警員朱珮慈、郭豫齊、黃
    冠傑於109年10月13日出具之職務報告書1份（見本院壢交簡
    卷第109至111頁）在卷可證。且從勘驗被告警詢光碟影片內
    容可看到被告與員警在看酒測值時，大家的反應是非常的驚
    訝，對談的內容都是圍繞在數值不可置信這件事上，又被告
    於偵查及審判中始終堅稱沒有酒駕，從未變更其詞，抗辯具
    有一致性，另國立臺灣大學醫學院附設醫院鑑定意見也指出
    不論被告如何飲用酒類，經過31小時後，血液中應該測不到
    酒精濃度，此有國立臺灣大學醫學院附設醫院110年11月17
    日校附醫秘字第1100905466號函檢附之鑑定意見1份（見本
    院交易卷第192-1至194頁）在卷可稽。另外被告也未呈現出
    如交通部運輸研究所報告所稱意識不明、嘔吐、平衡障礙、
    運動失調通常性反應，故綜上應為被告有利之認定。
㈤、至於本件被告會於上揭時、地與劉順龍駕駛之車牌號碼000-0
    000號自用小貨車及張志宏駕駛之拖吊車發生嚴重之交通事
    故，被告係稱係因其發燒而精神不濟，才發生上述車禍事故
    等語。另被告案發時向警方稱，於當天26日9時13分自身因
    精神狀態不佳打瞌睡才導致撞擊停放於外側路肩三角錐才清
    醒並且清醒後又因閃避不及再撞擊停放於外側路肩之故障車
    輛及拖吊車；而被告當天確有嚴重發燒，1次測得其額溫38
    度多、另1次為額溫37度之情況，此有上揭員警製作之職務
    報告內容可資參照，綜上足認本件車禍極有可能是因被告不
    明原因致身體不適所引起的，被告上述辯詞並非全然不可採
    信，故尚難僅單純以有發生車禍而逆推係被告酒後駕車致注
    意力降低所導致。
㈥、又經函詢怡仁綜合醫院表示，余啟豪於109年3月26日所抽取
    檢驗的血液檢體已無留存之檢體等情，有怡仁綜合醫院109
    年10月21日怡（歷）字第1090000231號函暨檢附之病情說明
    摘要在卷可稽，是亦無法再以原檢體另行鑑定，依有疑唯利
    被告原則，應為被告有利之認定。
七、綜上，公訴人認被告涉犯刑法第185 條之3 之公共危險罪嫌
    所憑之證據，本院認於評價推論上仍存合理之懷疑，尚未可
    藉以形成通常一般之人均不致對起訴情事有所懷疑，而得確
    信其為真實之程度，此外觀諸全案卷證，公訴人並未另行舉
    證其他具體證據，憑以認定被告不能安全駕駛，而本院復查
    無其他積極證據足認被告確有上開酒後不能安全駕駛之公共
    危險犯行，不能證明被告犯罪，揆諸首開說明，自應為被告
    無罪之諭知。 
據上論結，應依刑事訴訟法第452條、第301條第1項前段，判決
如主文。
本案經檢察官吳明嫺聲請以簡易判決處刑，檢察官謝咏儒到庭執
行職務。
中　　華　　民　　國　　111 　年　　2 　　月　　10　　日
           刑事第十六庭    法　官　游紅桃
以上正本證明與原本無異。
如不服本判決應於收受判決後20日內向本院提出上訴書狀，並應
敘述具體理由。其未敘述上訴理由者，應於上訴期間屆滿後20日
內向本院補提理由書(均須按他造當事人之人數附繕本)「切勿逕
送上級法院」。
                           書記官　葉菽芬
中　　華　　民　　國　　111 　年　　2 　　月　　11　　日